臺灣士林地方法院交通事件裁定　　　　100年度交聲字第948號
異　議　人　洪鈞燦
即受處分人
上列異議人即受處分人因違反道路交通管理處罰條例事件，對於
臺北市交通事件裁決所於民國100 年8 月9 日所為之處分（原處
分案號：北市裁催字第裁22-A00FB3421號）聲明異議，本院裁定
如下：
    主  文
異議駁回。
    理  由
一、按行車前應注意駕駛人應繫妥安全帶，道路交通安全規則第
    89條第1 項第5 款定有明文；又汽車行駛於道路上，其汽車
    駕駛人之帶扣應確實緊扣，安全帶無扭曲或反轉，鬆緊度保
    持適宜，腰部安全帶置於腰部以下，肩部安全帶固定位置應
    依個人調整，避免安全帶纏繞經過頸部，且應置手臂上端以
    上，汽車駕駛人及前座乘客繫安全帶實施及宣導辦法第3 條
    第1 項第3 款復有明定；再按汽車行駛於道路上，其汽車駕
    駛人未繫安全帶者，處駕駛人新臺幣（下同）1,500 元罰鍰
    ，道路交通管理處罰條例第31條第1 項亦定有明文（道路交
    通管理處罰條例第31條第1 項於民國100 年5 月11日修正，
    100 年8 月1 日施行，增列小型車後座乘客未依規定繫安全
    帶亦應處駕駛人罰鍰，道路交通安全規則第89條第1 項第5
    款亦於同日修正施行除駕駛人及前座乘客外增列「小型車後
    座乘客」亦應繫妥安全帶，前開「汽車駕駛人及前座乘客繫
    安全帶實施及宣導辦法」則併予修正全文及名稱為「汽車駕
    駛人及乘客繫安全帶實施及宣導辦法」，而於同日施行，惟
    關於上開汽車駕駛人應繫妥安全帶及其繫妥方式暨未繫安全
    帶應處罰鍰與其罰鍰之金額等規定均無修正，是不影響本件
    之認定，附此說明）
二、原處分意旨略以：異議人即受處分人洪鈞燦於100 年1 月29
    日晚間10時43分，駕駛車牌號碼BV-7021 號自用小客車，行
    經臺北市○○區○○路時，因「汽車行駛於一般道路上汽車
    駕駛人未繫安全帶」，經交通警察大隊員警當場製單舉發，
    嗣受處分人未於原舉發通知單所載應到案日期（即100 年2
    月22日）前到案，經原處分機關逕行裁決認定違規事由明確
    ，爰依道路交通管理處罰條例第31條第1 項規定，裁處受處
    分人1,500 元罰鍰。
二、聲明異議意旨略以：伊於上揭時間駕駛上開自用小客車經過
    光明派出所時，自後視鏡看到車後有燈光閃爍，以為有人要
    超車，遂放慢車速靠右以便後車通過，又繼續往新民路上坡
    經過逸仙國小後，發現車後方車燈再次閃爍，有員警騎乘機
    車在伊左後方，遂在新民國中側門空曠處停車，員警在伊左
    後方問伊是否喝酒，伊為了方便和員警講話，便取下安全帶
    ，隨後員警伸頭進車內聞是否有酒味，發現沒有，但卻認伊
    有未繫安全帶之違規並當場開單，伊爭執是在車已停妥且為
    方便與員警講話之情形下才取下安全帶，並非行駛於道路上
    未繫安全帶，請舉發員警調出光明派出所前當晚的監視錄影
    帶，還原真相云云。
三、經查：
  (一)受處分人有於100 年1 月29日晚上10時43分許，駕駛車牌號
    碼BV-7021 號自小客車，行駛於臺北市○○區○○路，經光
    明派出所、逸仙國小，至新民國中遭警攔停而於旁邊空曠處
    停車，並經警以伊未繫安全帶製單舉發之事實，為受處分人
    所不否認，先予認定。又證人即本件舉發員警簡志浩到庭證
    稱：案發當時其任職北投分局光明派出所，當天與另一位員
    警陳俊維共同擔任21時到24時取締交通違規兼酒測勤務。因
    於泉源路上的龍邦僑園餐廳前值勤未發現違規情事，遂先返
    回派出所上廁所，出來於門口牽摩托車時，看到受處分人駕
    駛賓士車行經光明派出所前面往新民路方向上坡行駛，當時
    受處分人前座兩邊的車窗玻璃都是打開的，而且光明派出所
    前有路燈等照明設備，光線很亮，當時也沒有下雨，其看到
    受處分人未繫安全帶，因受處分人是行進中，所以隨即騎上
    摩托車跟車到達逸仙國小前鳴笛請受處分人停車，但受處分
    人沒有停，之後受處分人又往新民路開，其一直到新民國中
    後門才把受處分人攔下來，並在車窗旁示意他停車，其當時
    站在受處分人車門旁邊，不是在後方，故受處分人轉頭側身
    與其講話並不需要解開安全帶；其告訴受處分人未繫安全帶
    ，並詢問有無酒後駕車，在車窗裡面沒有聞到酒氣，其就跟
    受處分人說要開未繫安全帶的罰單，受處分人則跟其說他幫
    兒子買米粉湯，住那麼近，其就告訴受處分人上車就必須繫
    安全帶，與距離遠近無關，受處分人則說他跟分局長很熟，
    要求不要開單遭其拒絕，然後其就用掌電開立告發單給受處
    分人，受處分人拒簽，其就告訴受處分人應到案時間及處所
    ，受處分人拿了舉發單後就揉一揉丟出窗外，其等就離開現
    場；光明派出所與逸仙國小及逸仙國小與新民國中之距離均
    不到1 分鐘的車程時間等語（見本院卷第24至26頁）；而證
    人即與證人簡志浩共同值勤之員警陳俊維經本院隔離訊問後
    亦證述：當天其從泉源路下來，受處分人從新民路上去準備
    要上坡，受處分人的駕駛座窗戶是搖下來的，其從受處分人
    的駕駛座窗戶看到伊未繫安全帶，而且從受處分人後面跟車
    要攔停受處分人時，也發現受處分人未繫安全帶，因為如果
    有繫安全帶，從後方也可以看到安全帶拉出來的帶子；其不
    記得追車時有無鳴笛，但是閃燈一定有，沿路一直閃燈到新
    民國中，受處分人才停車；受處分人停車後，並沒有請受處
    分人下車，所以受處分人並不需要解開安全帶才能講話；其
    記得簡志浩先到受處分人車旁，其才上前到駕駛座門旁邊，
    有聽到簡志浩告訴受處分人未繫安全帶，但受處分人說伊只
    是下山買個米粉湯就回家了，受處分人有按手機找電話，說
    要撥給誰，之後受處分人把舉發單丟掉，拒簽，簡志浩則告
    訴受處分人繳款期限等情（見本院卷第25頁反面至第28頁）
    ，證人簡志浩、陳俊維二人對於在何處發現受處分人駕駛車
    輛未繫安全帶，及沿路從光明派出所、逸仙國小至新民國中
    ，始將受處分人攔停，且因受處分人前座車窗打開，光明派
    出所前光線充足，所以看到受處分人未繫安全帶等情，為相
    符之證述，而受處分人亦自承行經光明派出所時，從後視鏡
    看到車後有燈光閃爍，前行至逸仙國小處時再次發現車後車
    燈閃爍，才看到員警騎機車在左後方等節，亦與證人簡志浩
    、陳俊維上開所證在光明派出所新明路上坡處發現受處分人
    未繫安全帶而開始追車閃燈欲攔停，至逸仙國小鳴笛未果，
    又繼續追車至新民國中之情相符，若證人簡志浩、陳俊維非
    係發現受處分人未繫安全帶之違規情事，又何需自光明派出
    所前沿新民路行經逸仙國小、新民國中而將受處分人攔停？
    是互核證人簡志浩、陳俊維前開經隔離訊問後所為之證詞相
    符，且與受處分人所述發現車後有車燈閃爍及其行經路線之
    情一致，應堪採信。
  (二)受處分人雖以當天應該是有下雨，不然伊騎摩托車就可以，
    所以伊的車窗應該是沒有搖下來等詞為辯，認證人簡志浩、
    陳俊維不可能看到車內情形云云，惟受處分人上開辯詞僅係
    「應該」有下雨、「應該」沒有搖下車窗，而未能明確指出
    當時之情形，顯係只是個人猜測之詞，況按前開證人簡志浩
    、陳俊維證述內容，均明確指證受處分人當時駕駛之車輛車
    窗係搖下來，故其等可見到受處分人並未繫安全帶，證人陳
    俊維並證稱其在後方駕駛警用機車行進中，亦未看見受處分
    人旁有安全帶拉出來的帶子，確認受處分人未繫安全帶等語
    ，其等所述均尚與常情未有不合，足認受處分人前開辯解，
    尚非可採。
  (三)又本件雖無採證照片，而證人簡志浩亦證稱光明派出所前之
    監視錄影資料因時間已久而無保存，其個人雖有使用蒐證器
    材錄音，但因係屬個人準備之器材，由自己保管，檔案過多
    而被刪除，故均無法提出等情（見本院卷第25頁反面），然
    員警對於取締交通違規時是否拍照存證，要係取締方法之問
    題，尚非法定課罰之要件，而本件違規事件距今已逾半年，
    其監視錄影資料未能保存，亦難苛責，尚不影響本件違規行
    為之認定。本件受處分人確有前開違規行為，業經論述如前
    ，是受處分人尚不得以本件無錄音、錄影資料即主張無違規
    事實。
四、綜上所述，受處分人確有於前揭時間、地點，行駛於一般道
    路上未繫安全帶之違規情事，應堪認定。從而，原處分機關
    依道路交通管理處罰條例第31條第1 項規定，裁處受處分人
    1,500 元罰鍰，核無違誤。本件受處分人之聲明異議無理由
    ，應予駁回。
據上論斷，應依道路交通事件處理辦法第18條，裁定如主文。
中    華    民    國   100    年    10    月    20    日
                  交通法庭法  官  黎惠萍
以上正本證明與原本無異。
如不服本裁定應於送達後5日內向本院提出抗告狀。
                          書記官  蔡東晏
中    華    民    國   100    年    10    月    21    日